【裁判字號】    98,簡上,117
【裁判日期】    980730
【裁判案由】    毒品危害防制條例
【裁判全文】
臺灣基隆地方法院刑事判決             98年度簡上字第117號
公  訴  人  臺灣基隆地方法院檢察署檢察官
上  訴  人
即  被  告  甲○○
上列上訴人即被告因違反毒品危害防制條例案件，不服本院基隆
簡易庭中華民國98年5 月8 日98年度基簡字第584 號第一審簡易
判決（聲請簡易判決處刑案號：98年度毒偵字第745 號），提起
上訴，本院管轄之第二審合議庭判決如下：
    主  文
上訴駁回。
    事實及理由
一、本案經本院審理結果，認第一審簡易庭以被告甲○○施用第
    二級毒品，所為係犯毒品危害防制條例第10條第2 項之罪，
    依刑事訴訟法第449 條第1 項前段、第454 條第2 項、第
    450 條第1 項，毒品危害防制條例第10條第2 項、第23條第
    2 項、第18條第1 項前段，刑法第11條前段、第62條前段、
    第47條第1 項、第41條第1 項前段，判處被告有期徒刑3 月
    ，如易科罰金，以新台幣1,000 元折算1 日，扣案之第二級
    毒品安非他命3 包（合計毛重1.96公克）併同難以析離之包
    裝袋沒收銷燬之，核其認事用法，尚無違誤，量刑亦稱妥適
    ，應予維持。除就被告前科部分，補充「被告前因施用毒品
    案件，經觀察、勒戒後，因認無繼續施用毒品之傾向，於民
    國87年10月23日執行完畢釋放，並經臺灣桃園地方法院檢察
    署檢察官以87年度偵字第15222 號不起訴處分；復因於觀察
    、勒戒執行完畢釋放後5 年內再度施用第二級毒品案件，經
    本院以90年度毒聲字第275 號裁定令入戒治處所強制戒治，
    於90年9 月5 日因停止戒治出監，期滿未經撤銷停止戒治，
    於91年2 月19日執行完畢，並因同案經臺灣基隆地方法院檢
    察署檢察官以90年度毒偵緝字第23號聲請以簡易判決處刑，
    本院以90年度簡上字第25號判決判處有期徒刑6 月確定；再
    因施用第二級毒品案件，經本院以96年度基簡字第7 號判決
    判處有期徒刑3 月確定，復由本院依據中華民國96年罪犯減
    刑條例之規定，就上開96年度基簡字第7 號判決所科之刑，
    以96年度聲減字第811 號裁定減刑為有期徒刑1 月15日，於
    96年10月19日因縮刑期滿執行完畢」外，其餘事實、證據及
    理由均引用第一審簡易判決及檢察官聲請簡易判決處刑書之
    記載，如附件。
二、被告經合法傳喚不到庭，其於警詢及偵查中均坦承施用第二
    級毒品等情，且其經警查獲後，採集之尿液檢體經送臺灣尖
    端先進生技醫藥股份有限公司檢驗，呈安非他命類陽性檢驗
    結果，此有該公司98年4 月10日出具之濫用藥物檢驗報告及
    基隆市警察局第二分局偵辦毒品案件尿液檢體對照表附卷可
    稽，又被告於98年4 月5 日晚間8 時35分許，在臺北縣瑞芳
    鎮○○路與中山路口為警查獲時，查扣之透明結晶體3 包（
    毛重合計1.96公克），經初步鑑驗後，含有第二級毒品安非
    他命成分，此有基隆市警察局第二分局深澳坑派出所查獲涉
    嫌毒品危害防制條例毒品初步鑑驗報告單及初步鑑驗結果照
    片供參，足認被告確有施用第二級毒品之犯行，本件事證明
    確，被告犯行應堪認定。
三、論罪科刑部分
（一）按毒品危害防制條例於92年7 月9 日修正公布，自93年1
      月9 日施行，其中第20條、第23條將施用毒品之刑事處遇
      程序，區分為「初犯」、「5 年內再犯」及「5 年後再犯
      」，依其立法理由之說明：「初犯」，經觀察、勒戒或強
      制戒治後，應為不起訴處分或不付審理之裁定；經觀察、
      勒戒或強制戒治執行完畢釋放後，「5 年內再犯」者，因
      其再犯率甚高，原實施之觀察、勒戒及強制戒治既已無法
      收其實效，爰依法追訴或裁定交付審理，至於經觀察、勒
      戒或強制戒治執行完畢釋放後，「5 年後再犯」者，前所
      實施之觀察、勒戒或強制戒治已足以遮斷其施用毒品之毒
      癮，為期自新及協助其斷除毒癮，仍適用「初犯」之規定
      ，先經觀察、勒戒或強制戒治之程序，從而，僅限於「初
      犯」及「5 年後再犯」2 種情形，始應先經觀察、勒戒或
      強制戒治程序，倘被告於5 年內已再犯，經依法追訴處罰
      ，縱其第3 次（或第3 次以上）再度施用毒品之時間，在
      初犯經觀察、勒戒或強制戒治執行完畢釋放5 年以後，已
      不合於「5 年後再犯」之規定，且因已於「5 年內再犯」
      ，顯見其再犯率甚高，原實施觀察、勒戒或強制戒治，已
      無法收其實效，應依該條例第10條處罰（最高法院95年度
      第7 次、97年度第5 次刑事庭會議決議可資參照）。本件
      被告前因施用毒品案件，經觀察、勒戒後，因認無繼續施
      用毒品之傾向，於87年10月23日執行完畢釋放，並經臺灣
      桃園地方法院檢察署檢察官以87年度偵字第15222 號不起
      訴處分；復因於觀察、勒戒執行完畢釋放後5 年內再度施
      用第二級毒品案件，經本院以90年度毒聲字第275 號裁定
      令入戒治處所強制戒治，於90年9 月5 日因停止戒治出監
      ，期滿未經撤銷停止戒治，於91年2 月19日執行完畢，並
      因同案經臺灣基隆地方法院檢察署檢察官以90年度毒偵緝
      字第23號聲請以簡易判決處刑，本院以90年度簡上字第25
      號判決判處有期徒刑6 月確定；再因施用第二級毒品案件
      ，經本院以96年度基簡字第7 號判決判處有期徒刑3 月確
      定，此有臺灣高等法院被告前案紀錄表在卷可稽，是被告
      於所受觀察、勒戒執行完畢釋放後5 年內已再犯，且經依
      法追訴處罰，足認原實施觀察、勒戒無法收其實效，縱被
      告本次犯行係於所受觀察、勒戒執行完畢釋放後5 年後所
      為，揆諸首揭說明，仍不合於毒品危害防制條例第20條第
      3 項規定之「5 年後再犯」，且因被告係於「5 年內再犯
      」，顯見其再犯率甚高，即應依法處罰。
（二）核被告所為，係犯毒品危害防制條例第10條第2 項之施用
      第二級毒品罪。被告持有第二級毒品以供施用，持有之低
      度行為應為施用之高度行為所吸收，不另論罪。
（三）被告曾受上開徒刑之執行完畢，此有臺灣高等法院被告前
      案紀錄表在卷可稽，其受徒刑之執行完畢，再為本件施用
      第二級毒品之犯行，係於5 年以內故意再犯有期徒刑以上
      之罪，為累犯，應依刑法第47條第1 項之規定加重其刑。
（四）被告於上開時、地，為警盤查時，於所為施用第二級毒品
      之犯行為警發覺前，自行向警坦承犯罪，並主動將持有之
      第二級毒品安非他命交付警方，而願接受裁判，此有被告
      警詢筆錄及基隆市警察局第二分局刑事案件報告書供參，
      堪認被告所為已該當自首之要件，且確有悔悟之心，爰就
      被告所為犯行，依刑法第62條前段之規定減輕其刑，並先
      加後減之。
（五）原審認被告所為施用第二級毒品犯行，事證明確，並審酌
      安非他命類藥物對於人體會產生精神依賴作用，濫行施用
      將導致大腦病變及精神變態，係足以危害個人健康及社會
      安全之管制藥物，被告曾因施用毒品案件，經觀察、勒戒
      及強制戒治、徒刑之執行，猶不知戒除濫行施用毒品惡習
      而續為施用毒品，顯見毒癮非輕，並審酌其犯罪之自我麻
      醉動機、手段、所生自我戕害結果及犯罪後坦承犯行之態
      度等一切情狀，對被告量處前開之刑，認事用法均無違誤
      ，量刑亦屬妥適。被告未附具理由上訴，亦未指摘原判決
      有何違法不當之處，是認被告之上訴為無理由，應予駁回
      。
四、另按第二審被告經合法傳喚，無正當之理由不到庭者，得不
    待其陳述，逕行判決；又對於簡易判決處刑不服而上訴者，
    得準用上開規定，刑事訴訟法第371 條、第455 條之1 第3
    項分別定有明文。本件被告經本院合法傳喚，有卷附送達證
    書可憑，於審判期日無正當理由未到庭，爰不待其陳述，逕
    為一造辯論判決，附此敘明。
據上論斷，應依刑事訴訟法第455 條之1  第1  項、第3 項、第
368 條、第371 條、第373 條，判決如主文。
本案經檢察官黃鴻達到庭執行職務。
中    華    民    國    98    年    7     月    30    日
                  刑事第二庭審判長法    官  陳志祥
                                  法    官  黃梅淑
                                  法    官  邰婉玲
以上正本證明與原本無異。
本判決不得上訴。
中    華    民    國    98    年    7     月    30    日
                                  書 記 官  彭筠凱
附錄所犯法條：
毒品危害防制條例第10條第2項
施用第二級毒品者，處 3 年以下有期徒刑。
【附件】
臺灣基隆地方法院刑事簡易判決         98年度基簡字第584號
聲  請  人  臺灣基隆地方法院檢察署檢察官
被      告  甲○○  男  39歲（民國○○年○月○○日生）
                    身分證統一編號：Ｚ000000000號
                    住臺北縣瑞芳鎮○○路17之4號
上列被告因違反毒品危害防制條例案件，經檢察官聲請以簡易判
決處刑（98年度毒偵字第745號），本院判決如下：
    主  文
甲○○施用第二級毒品，累犯，處有期徒刑月，如易科罰金，
以新臺以新臺幣壹仟元折算壹日。扣案之第二級毒品安非他命
包（合計毛重壹點玖陸公克）併同難以析離之包裝袋沒收銷燬之
。
    事實及理由
一、本件犯罪事實、證據均引用檢察官聲請簡易判決處刑書（如
    附件）之記載，並補充：被告甲○○係在員警盤查時，在員
    警尚未發覺其有施用或持有毒品之稽證前，主動自其褲子口
    袋內取出安非他命3 包供警扣案，並坦承施用毒品，自首而
    接受裁判」。
二、刑之酌科：
    (一)按安非他命、甲基安非他命係毒品危害防制條例第2條第2
      項第2 款所定之第二級毒品，被告予以施用，核其所為，
      係犯毒品危害防制條例第10條第2 項之施用第二級毒品罪
      。又被告因施用而持有第二級毒品安非他命，其持有第二
      級毒品之低度行為應為施用第二級毒品之高度行為所吸收
      ，不另論罪。
    (二)被告係在警方尚未發現其有施用或持有毒品之犯罪嫌疑前
      ，主動將褲子口袋內之安非他命取出交予警方扣案，並坦
      承施用毒品，自首而接受裁判，有被告警詢筆錄可稽，除
      於犯罪事實補充此部分自首之事實外，並爰依刑法第62條
      前段規定，就被告所犯施用第二級毒品罪，減輕其刑。
    (三)被告前曾受有期徒刑之執行，執行完畢後5 年內故意再犯
      本件有期徒刑以上之罪，應依刑法第47條第1 項規定論以
      累犯，並依法加重其刑。被告同有加重（累犯）、減輕（
      自首）事由，應依法先加減之。
    (四)爰審酌安非他命類藥物對於人體會產生精神依賴作用，濫
      行施用將導致大腦病變及精神變態，係足以危害個人健康
      及社會安全之管制藥物，被告曾因施用毒品案件，經過觀
      察勒戒、強制戒治及徒刑之執行，猶不知戒除濫行施用毒
      品惡習而續為施用毒品，顯見毒癮非輕，並審酌其犯罪之
      自我麻醉動機、手段、所生自我戕害結果及犯罪後坦承犯
      行之態度等一切情狀，量處如主文所示之刑，並諭知易科
      罰金之折算標準。
    (五)扣案之第二級毒品安非他命3 包（合計毛重1.96公克），
      經基隆市警察局第二分局深澳坑派出所依臺灣尖端先進生
      技醫藥製造之煙毒品檢驗包試劑初步檢驗結果呈安非他命
      反應，有基隆市警察局第二分局深澳坑派出所查獲涉嫌毒
      品危害防制條例毒品初步鑑驗報告單乙紙在卷可稽，併同
      難以析離之外包裝袋，應整體視為查獲之毒品，依毒品危
      害防制條例第18條第1 項前段規定宣告沒收銷燬之（蓋無
      論以何種方式分離包裝袋與其內裝之毒品，包裝袋內均會
      有極微量毒品殘留，故上述包裝袋應整體視為查獲毒品，
      一併依前揭規定宣告沒收銷燬之，參見最高法院95年度臺
      上字第3739號、第7354號判決）。
三、依刑事訴訟法第449條第1項前段、第450條第1項、第454 條
    第2項，毒品危害防制條例第10條第2項、第23條第2 項、第
    18條第1項前段，刑法第11條、第62條前段、第47條第1項、
    第41條第1項前段，逕以簡易判決處刑如主文。
中    華    民    國    98    年    5     月    8     日
                  基隆簡易庭法    官  林淑鳳
以上正本證明與原本無異。
如不服本判決，應於判決送達後10日內，向本院提出上訴書狀，
上訴於本院合議庭，並按他造當事人之人數附具繕本。
中    華    民    國    98    年    5     月    11    日
                            書 記 官  王靜敏
附錄論罪法條：
毒品危害防制條例第10條第2項
施用第一級毒品者，處 6 月以上 5 年以下有期徒刑。
施用第二級毒品者，處 3 年以下有期徒刑。
附件：
臺灣基隆地方法院檢察署檢察官聲請簡易判決處刑書
                                     98年度毒偵字第745號
    被      告  甲○○  男  39歲（民國○○年○月○○日生）
                        住臺北縣瑞芳鎮○○路17之4號
                        國民身份證統一編號：Ｚ000000000號
上列被告因違反毒品危害防制條例案件，業經偵查終結，認為宜
聲請以簡易判決處刑，茲將犯罪事實及證據並所犯法條分敘如下
：
            犯罪事實
一、甲○○前因施用毒品案件，經臺灣桃園地方法院裁定送觀察
    、勒戒後，認無繼續施用毒品傾向於民國87年10月23日出所
    。又因施用毒品案件，經臺灣基隆地方法院裁定送強制戒治
    ，於90年1 月23日停止處分出監。再因違反毒品危害防制條
    例罪，經同法院以96年度基簡字第7號判決有期徒刑3月確定
    ，經96年減刑為有期徒刑1 月15日確定，嗣於96年10月19日
    執行完畢。詎仍未戒除毒癮，基於施用第二級毒品之犯意，
    於98年4月4日晚上6、7時許，在臺北縣瑞芳鎮火車站公共廁
    所內，以錫箔紙燒烤方式施用第二級毒品甲基安非他命1 次
    。嗣警於同年月5日晚上8時35分許，在臺北縣瑞芳鎮○○路
    與中山路路口查獲，扣得第二級毒品甲基安非他命3 小包毛
    重共1.96公克，且經其同意採尿送驗結果呈甲基安非他命陽
    性反應。
二、案經基隆市警察局第二分局報告偵辦。
            證據並所犯法條
一、證據清單
(一)台灣尖端先進生技醫藥股份有限公司於98年4 月10日出具濫
    用藥物檢驗報告1紙：
    證明被告於98年4月5日所採集之尿液經送驗結果呈甲基安非
    他命陽性反應，足認確有施用第二級毒品甲基安非他命之行
    為。
(二)基隆市警察局第二分局偵辦毒品案件尿液檢體對照表1 紙（
    代號：98-二-135）：
    證明送驗尿液確為被告親自排放。
(三)扣案之第二級毒品甲基安非他命3 小包及基隆市警察局第二
    分局深澳坑派出所查獲涉嫌毒品危害防制條例毒品初步鑑驗
    報告單、基隆市警察局第二分局搜索扣押筆錄、扣押物品目
    錄表各1紙及照片2張：
    證明被告持有第二級甲基安非他命，且供己施用之事實。
(四)本署刑案資料查註紀錄表、全國施用毒品紀錄表及矯正簡表
    各1份：
    證明被告前因施用毒品案件經強制戒治執行完畢後，再違反
    毒品危害防制條例罪，已無適用觀察勒戒處遇程式。
(五)被告甲○○於偵查中之自白：
    證明伊于上揭時、地施用第二級毒品之事實。
二、核被告所為，係犯毒品危害防制條例第10條第2 項施用第二
    級毒品罪嫌。被告持有第二級毒品甲基安非他命後進而施用
    毒品，其持有毒品之低度行為應為施用毒品之高度行為所吸
    收，不另論罪。另被告曾受有期徒刑之執行完畢，有本署刑
    案資料查註紀錄表可參，其於5 年內故意再犯本件有期徒刑
    以上之罪，為累犯，請依刑法第47條第1 項規定加重其刑。
    至扣案第二級毒品甲基安非他命3 小包，請依上揭條例第18
    條第1項前段規定宣告沒收銷燬。
三、依毒品危害防制條例第23條第2項及刑事訴訟法第451條第1
      項聲請逕以簡易判決處刑。
    此  致
臺灣基隆地方法院
中    華    民    國    98    年    4    月    30    日
                              檢  察  官  龔書安
本件正本證明與原本無異
中    華    民    國    98    年    5    月     4    日
                              書  記  官  陳慧儷
附錄本案所犯法條：
毒品危害防制條例第10條
施用第一級毒品者，處 6 月以上 5 年以下有期徒刑。
施用第二級毒品者，處 3 年以下有期徒刑。
附記事項：本件係依刑事訴訟法簡易程式辦理，法院簡易庭得不
傳喚被告、輔佐人、告訴人、告發人等出庭即以簡易判決處刑；
被告、被害人、告訴人等對告訴乃論案件如已達成民事和解而要
撤回告訴或對非告訴乃論案件認有受傳喚到庭陳述意見之必要時
，請即另以書狀向簡易法庭陳述或請求傳訊。


司法院資訊處製作；財團法人民間司法改革基金會備份。
